【裁判字號】    92,上易,1662
【裁判日期】    920326
【裁判案由】    竊佔
【裁判全文】
臺灣高等法院臺中分院刑事判決                  九十二年度上易字第一六六二號
    上  訴  人  臺灣台中地方法院檢察署檢察官
    被      告  甲○○
右上訴人因被告竊佔案件，不服台灣台中地方法院中華民國九十二年三月二十六日第
一審判決（民國九十一年度易字第二六三三號，起訴案號：台灣台中地方法院檢察署
民國九十一年度偵字第六六二二號），提起上訴，本院判決如左：
    主      文
上訴駁回。
    理      由
一、本案經本院審理結果，認第一審判決諭知被告無罪並無不當，應予維持，並引用
    第一審判決書之記載（如附件）。
二、公訴人上訴意旨略以：依證人李元和、同案被告林東癸、王連朋之供述，被告甲
    ○○本身固然未在國有臺中市○○區○○段第六一五號土地上種植紅龍果。但被
    告甲○○既然知道李元和非法占用國有土地，因為李某沒有自耕農身分無法辦理
    承租，被告竟然仍同意提供資料，供李元和以被告之名義向國有財產局申請繳交
    不當得利性質之占用補償金，並與林東癸、王連朋等人一再具函申請承租或陳情
    ，以便日後由被告以占有人之身分取得合法承租或放領之權利，則被告與李元和
    之間，應有竊佔之共同犯意聯絡與行為之分擔，原審以被告並未參與種植紅龍果
    ，而認為被告無竊佔之犯行，尚有未洽等語。
三、惟查：竊佔為即成犯，於竊佔行為完成之時犯罪即已終了，此後占有土地之狀態
    ，並非犯罪行為之繼續，即使被告在李元和等人竊佔土地之後，具名向國有財產
    局申請繳交租金，亦非參與竊佔犯罪之實施。本件李元和既係實際參與竊佔之行
    為之人，僅於事後央請被告具名申請繳納占用補償金及承租（詳原審卷李元和之
    供述），即不能認為被告參與竊盜之行為而為共同正犯，公訴人之上訴為無理由
    ，應予駁回。
四、據上論斷，應依刑事訴訟法第三百七十三條、第三百六十八條，判決如主文。
本案經檢察官乙○○到庭執行職務。
中      華      民      國      九十二  年      十      月      二十八  日
                                臺灣高等法院臺中分院刑事第十庭
                                      審判長法  官  林  照  明
                                            法  官  蔡  名  曜
                            法  官  王      銘
右正本證明與原本無異。
不得上訴。
                                            書記官  王  麗  珍
中      華      民      國      九十二  年      十      月      三十一  日
                                                                        Ａ
附件
臺灣臺中地方法院刑事判決                        九十一年度易字第二六三三號
    公  訴  人  臺灣臺中地方法院檢察署檢察官
    被      告  甲○○  男三十六歲（民國○○○年○月○○日生）
                        住臺中縣潭子鄉○○路○段三六巷七九號
                        國民身分證統一編號：Ｂ一二四七五七一號
右列被告因竊佔案件，經檢察官提起公訴（九十一年度偵第六六二二號），本院判決
如左：
    主  文
甲○○無罪。
    理  由
一、公訴意旨略以：甲○○與王連朋、林東癸（本院審理中）三人均明知坐落臺中市
    南屯區○○段六一五號之土地（下稱系爭土地），係屬於財政部國有財產局所管
    理之國有土地，未經許可不得佔用。詎三人竟意圖為自己不法之利益，共同基於
    竊佔之犯意聯絡，自民國（下同）九十年三月間起，未經財政部國有財產局及代
    管機關臺中市政府之許可，擅自在上開土地上開挖整地種植紅龍果果苗。嗣於九
    十年三月二十七日，經臺中市政府建設局農林課職員林仁堅（起訴書誤為程依祖
    ）巡查時發現前情，惟未查獲佔用之人，迄至九十年十月二十九日王連朋等人訛
    稱已在系爭土地上種植作物二十年左右而寄發陳情書予臺中市政府要求提供耕作
    證明以便向國有財產局申租系爭土地，始循線查知上情，因認被告甲○○涉犯刑
    法第三百二十條第二項之竊佔罪等語。
二、按犯罪事實應依證據認定之，無證據不得推定其犯罪事實，刑事訴訟法第一百五
    十四條定有明文。訊據被告甲○○固曾於偵查及本院審理時坦承有與同案被告王
    連朋、林東癸等人共同竊佔系爭土地種植火龍果，惟於本院九十二年一月三十日
    審理後，即具狀表明當初僅係受案外人李元和（本院另行函送臺灣臺中地方法院
    檢察署另行偵辦）之請託，具名擔任李元和向國有財產局申請承租系爭土地事宜
    之人頭，實際上從未參與竊佔系爭土地種植火龍果之犯行等語。經查：被告甲○
    ○所辯，業據同案被告王連朋於本院九十二年三月十二日審理時供稱：「我不知
    道Ｂ的那土地是誰在耕作的。當初是李元和委託我把Ｂ的部分整平，他要在上面
    種植，而後來實際也是李元和在種植的，不過我並不清楚為何後來要由被告陳來
    申請相關的證明，但被告陳的資料都是李元和交給我的，所以我要申辦相關資料
    時，都是用被告陳的資料。」等語（按：Ｂ係指附圖之Ｂ部分土地）、同案被告
    林東癸則供稱：「我整地時，都沒有看過被告陳在那邊耕作，都是李元和在那作
    。」等語，核與證人李元和於本院九十二年三月十二日審理時到庭結證稱：「（
    問：與被告陳的關係？）我太太是被告陳的堂姐。」、「（問：這土地Ｂ部分是
    否你委託被告王整地，並在上種植火龍果？（提示卷附複丈成果圖））當初是被
    告王介紹說我可以在上面使用，整地時說那邊比較小，可以順便幫我整一下。
    」、「我去種的時候，那裡有用鐵絲網圍起來。火龍果都是我去種植的。」、「
    （問：既然是你在種植，為何要用被告陳的名義？）因為我不是自耕農，不合承
    租的標準，所以我才找有自耕農身分的被告陳幫我，我種的時候，只有委託被告
    王幫我整地，但並沒有請他幫我施肥、灌溉。我種了一次後，發現那邊沒有水、
    段可以灌溉，就再也沒有過去了。」等語相符。查被告王連朋、林東癸均係實際
    在系爭土地上栽種火龍果之人，對於瀕臨地段係由何人種植，當屬知之甚詳，況
    證人李元和亦坦承自己之犯行，如非確實有竊佔種植火龍果之事，當無坦承犯行
    自陷於罪之可能，該三人之供述及證詞之信憑性即相當高，被告甲○○所辯應堪
    採信。
三、綜上所述，本件被告甲○○既未在前開土地參與種植紅龍果，即難認其涉有何竊
    佔之犯行。此外，復查無其他積極證據，足認被告有何右揭竊佔犯行，揆諸首揭
    說明，自應就被告甲○○部分為無罪判決之諭知。
四、另證人李元和所涉犯竊佔系爭土地種植火龍果之犯行，應由公訴人另為適法之處
    理，附此敘明。
據上論斷，應依刑事訴訟法第三百零一條第一項，判決如主文。
中      華      民      國      九十二      年    三    月    二十六    日
                            臺灣臺中地方法院刑事第七庭
                                        法  官  林學晴
右正本證明與原本無異。
如不服本判決，應於送達後十日內向本院提出上訴狀（須附繕本），上訴於臺灣高等
法院臺中分院。
                                        書記官
中      華      民      國      九十二      年    三    月    二十六    日


司法院資訊處製作；財團法人民間司法改革基金會備份。
